【裁判字號】    99,簡上,716
【裁判日期】    991123
【裁判案由】    詐欺
【裁判全文】
臺灣桃園地方法院刑事判決             99年度簡上字第716號
上  訴  人  臺灣桃園地方法院檢察署檢察官
被      告  姜祺浩
上列上訴人因被告詐欺案件，不服本院民國99年7 月27日99年度
桃簡字第1421號第一審簡易判決（聲請簡易判決處刑案號：99年
度偵字第808 、2546號），提起上訴，本院管轄之第二審合議庭
審理後，判決如下︰
    主  文
上訴駁回。
姜祺浩緩刑貳年，並應依如附表所示之支付方式，向柯錦雲支付
如附表所示之金額。
    事  實
一、姜祺浩可預見提供自己帳戶給他人使用，可能供詐欺集團掩
    飾或隱匿其等重大犯罪所得之財物，竟基於縱使該人將其帳
    戶用以從事詐欺取財之財產犯罪行為，亦不違背其本意之幫
    助故意，於民國98年10月12日前某日，在不詳地點，將其所
    有中華郵政股份有限公司桃園茄苳郵局（下稱桃園茄苳郵局
    ）局號：0000000 號、帳號：0000000 號帳戶，交予真實
    姓名年籍不詳之成年詐欺集團成員，供以該詐欺集團作為詐
    騙被害人後，收取被害人所匯入金錢款項之用，適有柯錦雲
    、江秀春分於98年10月12日12時、15時許，各接獲詐欺集團
    所屬成員來電佯稱為其友人，因需錢孔急，須向柯錦雲及江
    秀春借款，柯錦雲、江秀春因而陷於錯誤，而於同日以臨櫃
    匯款方式，分別匯款新臺幣（下同）70,000元、15,000元至
    姜祺浩上揭桃園茄苳郵局帳戶內。嗣柯錦雲、江秀春察覺有
    異，報警後循線查獲上情。
二、案經柯錦雲訴由桃園縣政府警察局桃園分局報告臺灣桃園地
    方法院檢察署檢察官偵查後聲請簡易判決處刑。
    理  由
一、上開犯罪事實，業據被告姜祺浩於本院準備程序及審理中坦
    承不諱，核與告訴人柯錦雲、被害人江秀春於警詢時指訴情
    節相符，並有被告之桃園茄苳郵局帳戶基本資料及交易明細
    資料、柯錦雲及江秀春匯款明細表等在卷可參。足見被告之
    自白確與事實相符，本件事證明確，被告犯行堪以認定，應
    依法論科。
二、按刑法上之幫助犯，係對於犯罪與正犯有共同之認識，而以
    幫助之意思，對於正犯資以助力，而未參與實施犯罪之行為
    者而言（最高法院75年度臺上字第1509號、88年度臺上字第
    1270號判決參照）。故若未參與實施犯罪構成要件之行為，
    而僅出於幫助之意思提供助力，即屬幫助犯，而非共同正犯
    。被告僅提供帳戶讓被害人存入款項，其行為僅可認係詐欺
    取財構成要件以外之幫助行為，尚難遽認係與前述詐欺行為
    人本於共同犯罪之犯意聯絡，而有參與或分擔向被害人詐欺
    之犯行。核被告所為，係犯刑法第30條第1 項前段、第339
    條第1 項之幫助詐欺取財罪。被告係幫助他人犯罪，應依刑
    法第30條第2 項規定，按正犯之刑減輕之。原審以被告罪證
    明確，依據刑事訴訟法第449 條第1 項前段、第454 條第2
    項，刑法第30條第1 項前段、第2 項、第339 條第1 項、第
    55條、第41條第1 項前段，刑法施行法第1 條之1 第1 項、
    第2 項前段等規定，量處如主文所示之刑，並諭知易科罰金
    之折算標準。經核原審認事用法及量刑均無不當，應予維持
    。上訴人即檢察官上訴意旨略以：被告所造成之危害非輕，
    原審量刑實屬過輕，爰經被害人請求而提起上訴云云。惟查
    ，關於刑之量定，係實體法上賦予法院得為自由裁量之事項
    ，倘其未有逾越法律所規定之範圍，或濫用其權限，即不得
    任意指摘為違法，最高法院75年台上第7033號判例足資參照
    ，復在同一犯罪事實與情節，如別無其他加重或減輕之原因
    ，下級審量定之刑，亦無過重或失輕之不當情形，則上級審
    法院對下級審法院之職權行使，原則上應予尊重，即法官於
    有罪判決中，究應如何量處罪刑，為實體法賦予審理法官裁
    量之刑罰權事項，法官行使此項裁量權，自得依據個案情節
    ，參諸刑法第57條所定各款犯罪情狀之規定，於該法定刑度
    範圍內，基於合義務性裁量為之，乃憲法所保障法官獨立審
    判之核心，如非有裁量逾越或裁量濫用之明顯違法情事，自
    不得指摘其違法或不當，即使上級審對下級審裁量權之審查
    ，亦應同此標準，方符憲法第80條所宣示獨立審判之真義。
    檢察官因被害人請求上訴，惟如何認定原審判決處刑不當，
    應予撤銷改判，未見具體說明，是上訴意旨空言指摘原審判
    決量刑不當，為無理由，應予駁回。
三、查被告5 年內未曾受有期徒刑以上刑之宣告，有臺灣高等法
    院被告前案紀錄表在卷足徵，復被告於本院審理中已與告訴
    人柯錦雲達成和解，並願意賠償告訴人柯錦雲遭詐欺所受損
    失，此有和解筆錄存卷為憑，且告訴人柯錦雲亦於本院準備
    程序中表示請求給被告一次自新的機會等語，又經本院電詢
    被害人江秀春，經其表示其被詐騙之15,000元均已取回，其
    毋須求償等語（見本院電話紀錄），足見被告已有悔意，並
    衡以被告僅係一時失慮致罹刑典，犯後態度亦稱良好，認其
    經此教訓後，當能知所警惕而無再犯之虞，是本院經核原審
    所宣告之刑，以暫不執行為適當，爰依刑法第74條第1 項第
    1 款之規定，併予宣告緩刑2 年，以啟自新。然為期被告能
    確實按期給付，免僥倖利用分期之利，得法院寬判，於給付
    數期款後即不再履行，故依刑法第74條第1 項第1 款、第2
    項第3 款之規定，認被告所宣告之有期徒刑雖以暫不執行為
    適當，但命被告應依如附表所示之支付方式，向告訴人柯錦
    雲支付如附表所示之金額。此部分依刑法第74條第4 項規定
    得為民事強制執行名義，又依同法第75條之1 第1 項第4款
    規定，受緩刑之宣告而違反上開本院所定負擔情節重大，足
    認原宣告之緩刑難收其預期效果，而有執行刑罰之必要者，
    得撤銷其宣告，併為說明。
據上論斷，應依刑事訴訟法第455 條之1 第1 項、第3 項、第36
8 條，刑法第74條第1 項第1 款、第2 項第3款，判決如主文。
本案經檢察官姜永浩到庭執行職務。
中    華    民    國    99    年    11    月    23    日
                刑事第十庭    審判長  法  官  江德民
                                      法  官  蘇昌澤
                                      法  官  華奕超
以上正本證明與原本無異。
不得上訴。
                                      書記官  徐珮綾
中    華    民    國    99    年    11    月    23    日
附表
┌────┬─────────┬────────────┐
│被 害 人│應 支 付 之 金 額 │支     付     方     式 │
│        │（新  臺  幣）    │                        │
├────┼─────────┼────────────┤
│柯錦雲  │50,000元          │自民國99年12月15日起，按│
│        │                  │月於每月15日前給付柯錦雲│
│        │                  │新臺幣15,000元至其指定帳│
│        │                  │戶，至清償完畢為止，如有│
│        │                  │一期未履行，視為全部到期│
│        │                  │。                      │
└────┴─────────┴────────────┘

司法院資訊處製作；財團法人民間司法改革基金會備份。
